【裁判字號】    98,簡上,233
【裁判日期】    990119
【裁判案由】    詐欺
【裁判全文】
臺灣彰化地方法院刑事判決             98年度簡上字第233號
上  訴  人  臺灣彰化地方法院檢察署檢察官
被      告  辛○○
上列上訴人因被告詐欺案件，不服本院九十八年度簡字第一八四
一號中華民國九十八年九月十八日第一審簡易判決（檢察官聲請
簡易判決處刑案號：九十八年度偵字第五五三八號，移送併辦案
號：臺灣彰化地方法院檢察署九十八年度偵字第六五一七號、臺
灣臺南地方法院檢察署九十八年度偵字第七三五七、九○七六號
），提起上訴，復經移送併辦（臺灣彰化地方法院檢察署九十八
年度偵字第八六四四號、臺灣嘉義地方法院檢察署九十八年度偵
字第八四三二號、臺灣桃園地方法院檢察署九十八年度偵字一八
七０一號、臺灣士林地方法院檢察署九十八年度偵字七一二四號
），本院管轄之第二審合議庭判決如下：
    主  文
原判決撤銷。
辛○○犯幫助詐欺取財罪，累犯，處有期徒刑陸月，如易科罰金
，以新臺幣壹仟元折算壹日。
    事  實
一、辛○○前曾因詐欺案件，經臺灣高等法院臺中分院以九十五
    年度上訴字第二四四九號刑事判決判處有期徒刑八月，減為
    有期徒刑四月確定，其後入監執行，甫於民國九十七年十一
    月二十三日因縮刑期滿而執行完畢。詎其仍不知悔改，其預
    見提供自己申辦之行動電話門號予他人使用，可能幫助他人
    掩飾犯罪，竟不違背其本意，而基於幫助他人詐欺取財之不
    確定故意，將其於九十七年十二月十一日，在臺中市某威寶
    電信門市申辦之行動電話門號0000000000號，於
    九十八年二月底某日，在臺中市○區○○路「Ｅ平方網咖」
    外，以新臺幣（下同）三百元之代價，販售予真實姓名、年
    籍不詳、綽號「阿平」之成年男子，供為掩飾他人詐欺犯罪
    之用。其後「阿平」及其所屬之詐騙集團人員，乃於下述時
    地分別利用上揭行動電話門號為下列之詐欺取財犯行：
（一）九十八年三月十二日，於雅虎奇摩拍賣網站上，刊登不實
      之拍賣衛星導航系統訊息，並以辛○○所申辦之行動電話
      門號0000000000號，作為聯絡電話，適有乙○○於九十八年三月十二日下午四時二十分許，在其位於桃
      園市○○○街六十一號六樓住處內，以電腦設備聯結網際
      網路上網瀏覽後，陷於錯誤，而以六千元之價格下標，並
      依指示於同日下午四時二十五分許，委其友人經由網路銀
      行，匯款六千元至黃仲鑫（業經臺灣高雄地方法院檢察署
      檢察官以九十八年度偵字第二五六一五號、第二五三０六
      號、第二七七九四號為不起訴處分確定）所開立之中華郵
      政公司鳳山中山東路郵局局號0000000號、帳號0
      000000號帳戶。
（二）於九十八年三月十二日，於雅虎奇摩拍賣網站上，刊登不
      實之拍賣ＩＰＯＤ主機訊息，並以辛○○所申辦之行動電
      話門號0000000000號，作為聯絡電話，適有甲○○於九十八年三月十二日下午四時四十三分許，在其位
      於嘉義縣東區○○里○○路九十三巷十三號住處內，以電
      腦設備聯結網際網路上網瀏覽後，陷於錯誤，而以六千五
      百元之價格下標，並依指示於同日下午五時十一分許，經
      由國泰世華銀行之自動櫃員機，匯款六千五百元至黃仲鑫
      所開立之中華郵政公司鳳山中山東路郵局局號00000
      00號、帳號0000000號帳戶。
（三）於九十八年三月十二日下午三時七分許，在雅虎奇摩拍賣
      網站上，刊登不實之拍賣任天堂ＷＩＩ主機訊息，並以辛○○所申辦之行動電話門號0000000000號，作
      為聯絡電話，適有丁○○於九十八年三月十二日下午五時
      四十四分許，在其位於臺北市○○區○○路六十八號十三
      樓之一住處，以電腦設備聯結網際網路上網瀏覽後，陷於
      錯誤，而以六千二百元之價格下標，並依指示於同日下午
      六時五十八分許，利用自動櫃員機，匯款六千二百元至高
      啟章（由臺灣桃園地方法院併案審理中）所開立之彰化銀
      行新明分行帳號00000000000000號帳戶。
（四）於九十八年三月十二日，在雅虎奇摩拍賣網站上，刊登不
      實之拍賣手機訊息，並以辛○○所申辦之行動電話門號0
      000000000號，作為聯絡電話，適有己○○於九
      十八年三月十二日晚上九時二十九分許，在其位於臺中市
      南區○○○街一九七巷二十號住處，以電腦設備聯結網際
      網路上網瀏覽後，陷於錯誤，而以七千元之價格下標，並
      依指示於同日晚上九時四十八分許，前往中國信託銀行之
      自動櫃員機，匯款七千元至蕭家郎（由臺灣基隆地方法院
      檢察署檢察官另案偵辦）所開立之中華郵政公司基隆復興
      郵局局號0000000號、帳號0000000號帳戶
      。
（五）於九十八年三月九日，在露天拍賣網站上，刊登不實之拍
      賣手機訊息，並以辛○○所申辦之門號00000000
      00號行動電話，作為聯絡電話，適有庚○○於九十八年
      三月九日晚上某時許，在位於臺南市○○區○○路一二三
      號二樓之「漫畫共和國」內，以電腦設備聯結網際網路上
      網瀏覽後，陷於錯誤，而以一萬二千元之價格下標，並依
      指示先後於同月十三日凌晨零時十五、十八分許，前往中
      國信託銀行之自動櫃員機，分別匯款七千元、五千元，合
      計一萬二千元，至黃仲鑫所開立之中華郵政公司鳳山中山
      東路郵局局號0000000號、帳號0000000號
      帳戶。
（六）於九十八年三月十三日，於雅虎奇摩拍賣網站上，刊登不
      實之拍賣ＰＳＰ主機訊息，並以辛○○所申辦之行動電話
      門號0000000000號，作為聯絡電話，適有壬○○於九十八年三月十三日下午二時四分許，在其友人蘇鉦
      富位於臺南縣麻豆鎮大埕里尪祖廟四之三號住處內，以電
      腦設備聯結網際網路上網瀏覽後，陷於錯誤，而以四千一
      百元之價格下標，並依指示於同日下午二時十四分許，經
      由網路自動櫃員機，匯款四千一百元至吳耀庭（由臺灣花
      蓮地方法院併案審理中）所開立之安泰商業銀行新莊分行
      帳號00000000000000號帳戶。
（七）於九十八年三月十三日前某時許，在雅虎奇摩拍賣網站上
      ，刊登不實之拍賣行動電話訊息，並以辛○○所申辦之行
      動電話門號0000000000號，作為聯絡電話，適
      有丙○○於九十八年三月十三日，在其位於臺北市○○區
      ○○里○○路二十六號十二樓之三住處內，以電腦設備聯
      結網際網路上網瀏覽後，陷於錯誤，而以一萬元之價格下
      標訂購後，並依指示於同日下午四時三十五分許，匯款一
      萬元至吳耀庭所開立之安泰商業銀行新莊分行帳號000
      00000000000號帳戶。
（八）於九十八年三月十三日，於雅虎奇摩拍賣網站上，刊登不
      實之拍賣手機訊息，並以辛○○所申辦之門號00000
      00000號行動電話，作為聯絡電話，適有戊○○於九
      十八年三月十三日下午一時四十一分許，在其位於臺中縣
      龍井鄉○○○路十五巷一弄二十號住處內，以電腦設備聯
      結網際網路上網瀏覽後，陷於錯誤，而以五千一百元之價
      格下標，並依指示於同日下午二時十五分許，匯款五千一
      百元至吳耀庭所開立之安泰商業銀行新莊分行帳號000
      00000000000號帳戶。
    嗣經乙○○、甲○○、丁○○、己○○、庚○○、壬○○、
    丙○○、戊○○等人發覺被騙後，報警處理，始循線查悉上
    情。
二、案經臺中縣警察局烏日分局報請臺灣彰化地方法院檢察署檢
    察官偵查聲請簡易判決處刑暨臺灣彰化、嘉義、臺南、桃園
    、士林地方法院檢察署檢察官移送併案審理。
    理  由
一、按「被告以外之人於審判外之陳述，雖不符前四條之規定，
    而經當事人於審判程序同意作為證據，法院審酌該言詞陳述
    或書面陳述作成時之情況，認為適當者，亦得為證據。當事
    人、代理人或辯護人於法院調查證據時，知有第一百五十九
    條第一項不得為證據之情形，而未於言詞辯論終結前聲明異
    議者，視為有前項之同意。」，刑事訴訟法第一百五十九條
    之五定有明文。本件被告於本院審理時表示對於檢察官所提
    各項證據方法之證據能力並無意見，本院審酌上開各該證據
    均非屬違法取得之證據，復經本院於審判期日就上開證據進
    行調查、辯論，依法均具有證據能力，合先敘明。
二、上揭犯罪事實，業據被告辛○○於本院審理時坦承不諱，核
    與證人即被害人乙○○、甲○○、丁○○、己○○、庚○○
    、壬○○、丙○○、戊○○於警詢時之證述情節，以及證人
    黃仲鑫、吳耀庭於警詢時、偵查中之證述情節，互核相符，
    復有雅虎奇摩拍賣網站網頁、吳耀庭印鑑卡影本、存款交易
    明細表、通聯調閱查詢單暨通話明細、郵局跨行匯款申請書
    、蕭家郎郵政存簿儲金立帳申請書、交易明細表、通聯調閱
    查詢單暨通話明細、中華電信資料查詢明細、被告行動電話
    預付卡申請書、遠傳電信通話明細、華南銀行ＡＴＭ入帳通
    知、雅虎臺灣分公司函及附件、永豐商業銀行新莊分行函、
    威寶電信通聯調閱查詢單暨通話明細、遠傳電信通聯調閱查
    詢單、臺新銀行自動櫃員機交易明細表、高啟章顧客資料卡
    存款交易明細查詢單、國泰世華銀行自動櫃員機交易明細表
    、威寶電信通話紀錄、黃仲鑫鳳山郵局開戶資料、乙○○匯
    款資料、行動電話服務申請書等件附卷可資佐證。又按刑法
    上之故意，分直接故意（確定故意）與間接故意（不確定故
    意），「行為人對於構成犯罪之事實，明知並有意使其發生
    者」為直接故意，「行為人對於構成犯罪之事實，預見其發
    生而其發生並不違背其本意者」為間接故意；社會上一般人
    均可向電信公司租用行動電話門號使用，無須使用由他人申
    請之行動門號之必要，如非從事犯罪等不法目的，依常情並
    無捨棄自己名義而迂迴收受他人行動門號使用之理，是被告
    對於該真實姓名、年籍不詳、綽號「阿平」之成年男子所屬
    詐欺集團成員可能將其行動門號用來作為詐欺等非法用途上
    ，應有所預見，且不違背其本意，其竟仍提供上開行動電話
    門號予該真實姓名、年籍不詳、綽號「阿平」之成年男子所
    屬詐欺集團成員使用，顯見被告主觀上具有幫助他人詐取財
    物之不確定故意甚明。綜上所述，本件被告上揭幫助詐欺取
    財犯行，事證明確，洵堪認定。
三、核被告所為，係犯刑法第三十條第一項、第三百三十九條第
    一項之幫助詐欺取財罪。被告就上開幫助詐騙被害人乙○○
    、甲○○、丁○○、己○○、庚○○、壬○○、丙○○部分
    ，雖未經起訴，但與前揭聲請簡易判決處刑書所載幫助詐騙
    被害人戊○○犯行部分有想像競合之裁判上一罪關係，為起
    訴效力所及，本院自應併予審究。又被告以一行為交付前揭
    行動電話門號予該名真實姓名、年籍不詳、綽號「阿平」之
    成年男子，幫助該成年男子所屬詐欺集團成員分別對被害人
    乙○○、甲○○、丁○○、己○○、庚○○、壬○○、丙○○、戊○○為詐欺取財犯行，其以一行為觸犯八個基本構成
    要件相同之幫助詐欺罪名，構成同種想像競合犯，應依刑法
    第五十五條之規定，從重論以一幫助詐欺取財罪。又被告前
    因詐欺案件，經臺灣高等法院臺中分院以九十五年度上訴字
    第二四四九號刑事判決判處有期徒刑八月，減為有期徒刑四
    月確定，其後入監執行，甫於九十七年十一月二十三日因縮
    刑期滿而執行完畢等情，此有臺灣高等法院被告前案紀錄表
    及臺灣彰化地方法院檢察署刑案查註紀錄表在卷可稽，其於
    有期徒刑執行完畢後，五年內故意再犯本件有期徒刑以上之
    罪，為累犯，應依刑法第四十七條第一項之規定加重其刑。
    又被告係幫助他人犯罪，為幫助犯，爰依刑法第三十條第二
    項之規定，減輕其刑，上開刑之加重及減輕，並依法先加後
    減之。原審判決對被告論罪科刑，固非無見，惟查原審未及
    審理上揭事實一（一）（二）（三）（七）所載移送併辦部
    分，尚有未洽，檢察官上訴意旨指摘原審判決違誤，為有理
    由，應將原判決予以撤銷改判。爰審酌被告恣意提供申辦之
    行動電話門號供他人非法使用，非惟幫助詐欺者遂行取財目
    的，同時使詐騙者得以隱匿真實身分，加深犯罪之猖獗，嚴
    重影響社會經濟秩序，惟念及被告本身並未實際參與本件詐
    欺取財犯行，犯後坦承犯行，態度尚佳等一切情狀，量處如
    主文所示之刑，並諭知易科罰金之折算標準，以示懲儆。
四、另臺灣臺北地方法院檢察署九十八年度偵字第一八六一二號
    案件移送併辦意旨略以：被告辛○○預見提供自己申辦之電
    話予他人使用，可能幫助他人掩飾犯罪，竟不違背其本意，
    而基於幫助詐欺之犯意，將其於九十八年三月六日，在臺中
    市○區○○路四段一八六號Ｂ１家樂福電信德安門市申辦之
    行動電話門號0000000000號，於九十八年三月十
    九日前某日，以五百元之代價，販售予某真實姓名、年籍不
    詳之成年男子所屬詐騙集團使用。嗣該詐騙集團即於九十八
    年三月十九日在雅虎奇摩拍賣網站，刊登販售「王品牛排券
    十張」之虛偽訊息，並留下辛○○申辦之上開行動電話門號
    0000000000號為聯絡電話，適有陳麗秋上網瀏覽
    網頁見該訊息，陷於錯誤，下單訂購，並依指示匯款九千一
    百元至簡楊惠美申辦之臺灣新光銀行莊敬分行帳號0000
    000000000000號帳戶，因認被告就此部分亦涉
    犯刑法幫助詐欺取財罪嫌而與前開論罪科刑部分係屬同一犯
    罪事實云云。惟查上揭臺灣臺北地方法院檢察署檢察官移送
    併辦部分，被告於本院審理時供稱販售之時間為九十八年三
    月六日、販售之行動電話門號為0000000000號，
    此與前開論罪科刑部分，其販售之時間為九十八年二月底某
    日、販售之行動電話門號為0000000000號，兩者
    就販售之時間、門號明顯有別，應認係各自獨立之兩個幫助
    詐欺取財行為，要難遽認係屬同一犯罪事實。基此，此部分
    移送併辦事實，既與前揭本案論罪科刑部分不生實質上或裁
    判上之一罪關係，本院即無從併予審判，應退還原移送併案
    機關，另行為適法之處理。
據上論斷，應依刑事訴訟法第四百五十五條之一第一項、第三項
、第三百六十九條第一項前段、第三百六十四條、第二百九十九
條第一項前段，刑法第三十條第一項、第二項、第三百三十九條
第一項、第五十五條、第四十七條第一項、第四十一條第一項前
段，刑法施行法第一條之一，判決如主文。
本件經檢察官林于人到庭執行職務。
中    華    民    國    99    年    1    月    19     日
                  臺灣彰化地方法院刑事第三庭
                      審判長法  官  李  進  清
                            法  官  洪  志  賢
                            法  官  陳  銘  壎
以上正本證明與原本無異。
本件不得上訴。
中    華    民    國    99    年    1     月    19    日
                            書記官  蘇  美  苓
附錄本案論罪科刑法條全文：
中華民國刑法第339條
（普通詐欺罪）
意圖為自己或第三人不法之所有，以詐術使人將本人或第三人之
物交付者，處 5 年以下有期徒刑、拘役或科或併科 1 千元以下
罰金。
以前項方法得財產上不法之利益或使第三人得之者，亦同。
前二項之未遂犯罰之。

司法院資訊處製作；財團法人民間司法改革基金會備份。
